【裁判字號】    89,交上訴,891
【裁判日期】    890831
【裁判案由】    過失致死
【裁判全文】
臺灣高等法院臺南分院刑事判決              八十九年度交上訴字第八九一號  Ａ
      上  訴  人
      即  被  告  甲  ○  ○
右上訴人因業務過失致死案件，不服臺灣臺南地方法院八十八年度訴字第二一一號中
華民國八十九年五月三十一日第一審判決（起訴案號：臺灣臺南地方法院檢察署八十
八年度偵字第五三一四號），提起上訴，本院判決如左：
      主      文
上訴駁回。
      事      實
一、甲○○係營業大貨車司機，為從事駕駛業務之人，於民國（下同）八十八年四月
    八日七時五十分許，駕駛ＧＷ─２９７號曳引砂石車，沿台南縣麻南公路，由南
    往北方向行駛，途經台南縣麻豆鎮安東里一二０─一號前交岔路口，理應注意並
    能注意該路段限速五十公里，且汽車行駛至交岔路口，應遵守燈光號誌指示行駛
    ，而依當時情形，又無不能注意之情事，竟疏未注意，於面對紅燈竟未停止通行
    ，仍以時速八十公里以上速度急馳通過。適李景參騎駛車牌號碼ＵＷＰ─７１６
    號機車，由西向東方向通過上開交岔路口，甲○○所駕駛上開曳引砂石車煞避不
    及，左後車輪擦撞李景參所騎機車，致李景參人車倒地，因對衝性腦挫傷合併顱
    內出血，送醫不治死亡。
二、案經臺灣臺南地方法院檢察署檢察官自動檢舉偵查起訴。
      理      由
一、訊上訴人即據被告甲○○於原審時供承駕駛上開砂石曳引車，於右揭時地與李景
    參所騎之機車發生車禍肇事致李景參死亡之事實不諱，惟矢口否認有過失犯行，
    並辯稱：係李景參闖紅燈撞及伊所駕駛之砂石曳引車左後車輪，伊當時車速僅時
    速五十五公里云云。
二、惟查：
(一)、依卷附道路交通事故調查報告表之現場圖所示，被告所駕之上開砂石曳引車所
      留下之煞車痕在外側車道，長為左五十．三公尺，右五十．五公尺。對照「一
      般公路汽車煞車距離、行車速度對照表」，被告所駕之車時速已達八十公里以
      上。被告所辯其時速為五十五公里云云，顯不可採。而該路段限速為時速五十
      公里，亦有道路交通事故調查報告表乙紙附卷可稽，被告顯然嚴重超速行駛，
      應堪認定。
(二)、依卷附道路交通事故調查報告表之現場圖及現場照片所示，被告所駕砂石曳引
      車係於通過交岔路口後始留下煞車痕；又依被告所述及其所駕上開砂石曳引車
      撞擊點照片所示，撞擊點係於左側後車輪。據此被告所駕之上開曳引砂石車，
      係於車身前半部已通過上開交岔路口時，始擦撞被害人李景參所騎之機車。而
      被告於警訊時供稱：「當時我曳引車經過安業太子宮十字路口，發現李景參駕
      駛ＵＷＰ─７１６號輕機車撞及我砂石車車斗左側輪胎後，我發現即煞車：：
      ：」，再被告於偵訊時供稱：「 (問：有否看到死者所騎之機車通過交岔路口
      ﹖）我由後視鏡看到他 (死者李景參），我本來走內側車道，由後視鏡看到他
      才轉入外車道，我車身過一半以上，才從後視鏡看到死者機車」等語。依此而
      論，依被告所駕曳引砂石車之重量及行車速度以觀，被告所駕砂石曳引車左側
      後輪胎擦撞李景參所騎之機車，被告實難查覺。且依一般駕駛習慣，行車經過
      交岔路口，駕駛人應係注意車前之狀況，鮮有由後視鏡注意車後之情況者。再
      被告原係行駛內側車道，被告既於發現所駕之曳引砂石車左側後車輪與死者李
      景參所騎之機車發生擦撞時即煞車，被告實無轉入外側車道緊急煞車之理，蓋
      死者之機車係與被告所駕之曳引砂石車左側後輪擦撞，被告並非閃避死者所騎
      之機車，被告於發現後，事故已發生，實無緊急煞車之必要，更無由內側車道
      轉入外側車道緊急煞車之必要，況由內側車道轉入外側車道緊急煞車，非僅容
      易發生另一事故，亦有造成車輛失控翻覆之危險，被告係職業駕駛人，於緊急
      情況下理當不應有此反應。據上述以斷，本件事故之發生，應係被告駕駛上開
      曳引砂石車超速行駛內側車道，見死者李景參騎機車通過上開交岔路口，為閃
      避李景參所騎之機車，始由內側車道轉入外側車道，致左側後輪擦撞李景參之
      機車，被告方緊急煞車，被告所辯於通過上開交岔路口，由後視鏡發現李景參
      所騎之機車撞及伊所駕之曳引砂石車，實無可採。
(三)、再證人李佩珊證稱：八十八年四月八日七時五十分許，伊要去買東西，經過上
      開交岔路口，曾目擊本件車禍事故之發生，當時被告甲○○所駕之曳引砂石車
      速度很快，而且闖紅燈，致擦撞李景參所騎之機車等語。據此足見本件事故係
      被告超速闖紅燈，未注意車前狀況以致肇事，被告辯稱係死者李景參闖紅燈，
      要為卸責之詞。
(四)、按「行車速度，依標誌之規定」，道路交通安全規則第九十三條定有明文。再
      「車輛面對圓形紅燈表示禁止通行，不得超越停止線或進入路口」，道路交通
      標誌標線號誌設置規則第二百零六條第五款第一目定有明文。又「汽車行駛至
      交岔路口，其行進應遵守燈光號誌之指示」，道路交通安全規則第一百零二條
      第一項第一款亦有明文。被告駕車自應注意上述道路交通安全規定，而上開路
      段限速五十公里，依當時情況，被告亦無不能注意之情事，詎竟未注意及此，
      於限速五十公里之路段，貿然以時速超過八十公里之速度急馳，並闖紅燈以致
      左後輪擦撞被害人所騎之機車，被告顯有重大過失，至為灼然。本件經送台灣
      省台南區車輛行車事故鑑定委員會鑑定結果，亦認定被告「嚴重超速行駛，未
      注意車前狀況，未依規定車道另未依號誌指示行駛」應負全部過失責任，此有
      該會八十八年九月二十八日南鑑字第八八０九七八號鑑定意見書在卷可憑，與
      本院認定相同，應堪採信。而被害人因本件車禍致因對衝性腦挫傷合併顱內出
      血死亡，業經公訴人督同檢驗員相驗屬實，製有相驗筆錄、相驗屍體證明書、
      驗斷書在卷可憑。被告過失行為，與被害人死亡間，自有相當因果關係，事證
      明確，被告犯行洵堪認定。
三、核被告所為，係犯刑法第二百七十六條第二項業務過失致死罪，原審以被告甲○
    ○罪證明確，因予適用刑法第二百六十七條第二項、罰金罰鍰提高標準條例第一
    條前段規定，並審酌被告之品性、過失程度極端嚴重、犯罪所生危害，按被告駕
    駛曳引砂石車，行經有號誌之交岔路口，以超過八十公里時速急馳，闖紅燈以致
    肇事，視道路交通安全規定如無物，危及所有道路使用人，且於犯後仍飾詞狡辯
    被害人闖紅燈，圖免罪責，事後復未與被害人家屬和解賠償等一切情狀，從重量
    處被告有期徒刑貳年肆月，以示懲儆。本院經核原判決認事用法，並無違誤，被
    告上訴意旨，指摘原判決不當，顯無理由，應予駁回。
四、被告經合法傳喚，無正當理由不到庭，爰不待其陳述逕行判決。
據上論斷，應依刑事訴訟法第三百六十八條、第三百七十一條判決如主文。
本案經檢察官羅清溪到庭執行職務。
中    華    民    國      八十九      年      八      月      卅一      日
                                  臺灣高等法院臺南分院刑事第五庭
                                      審判長法官  茆    臺    雲
                                            法官  蔡    長    林
                    法官  曾    平    杉
右正本證明與原本無異。
如不服本判決，應於判決送達後十日內向本院提出上訴狀，其未敘述理由者並應於提
出上訴狀後十日內向本院補提理由書（應附繕本)。
                                      法院書記官  胖    惠    墀
中    華    民    國      八十九      年      九      月      四        日
附錄法條：
刑法第二百七十六條第二項：從事業務之人，因業務上之過失犯前項之罪者，處五年
                          以下有期徒刑或拘役，得併科三千元以下罰金。


司法院資訊處製作；財團法人民間司法改革基金會備份。
